臺灣高等法院臺中分院民事裁定
                                      110年度抗字第107號
抗  告  人  朱建誠  
            莊凱翔  
相  對  人  林嘉洛  
            林嘉祐  
            林湘涐  
            林家正  
            林綉娜  
上列抗告人因與相對人等間聲明異議事件，對於民國110年2月9
日臺灣臺中地方法院110年度全事聲字第7號裁定，提起抗告，本
院裁定如下：
    主  文
抗告駁回。
抗告程序費用由抗告人負擔。
    理  由
一、相對人於原法院聲請意旨及對抗告答辯意見略以：抗告人於
    民國109年8月12日9時31分，在臺中市００區０００路與００路口，
    與被害人０００發生車禍，造成０００人車倒地，受有右側股骨頸
    閉鎖性骨折、右側膝部及踝部擦傷及右側手肘擦傷等傷害，
    經送醫救治，仍於109年9月7日因股骨骨折導致菌血症並敗
    血性休克、肺炎併急性呼吸衰竭死亡，相對人為０００之子女
    ，因而受有喪葬費、醫療費、醫療耗材及輔具費用、精神慰
    撫金共計新臺幣（下同）656萬2989元之損害，抗告人就本
    件車禍發生有過失，則相對人自得依據民法第184條第1項前
    段、第185條第1項、第191條之2前段、第192條第1項、第19
    4條之規定，請求抗告人就前開損害負連帶賠償責任。然抗
    告人經相對人請求，迄今仍拒絕賠償，又抗告人之財產資力
    ，與相對人對渠等損害賠償債權656萬2989元相差懸殊，將
    無法或不足清償滿足該債權，至抗告人雖主張其等資產共計
    733萬元，抗告人提出之資產內容，均為銀行之定期存款，
    隨時可以解約領出，如不予假扣押，抗告人隨時可以解約領
    出，使之移轉、藏匿，相對人實難查知抗告人之財產所在，
    在一般社會通念上，可認其有日後不能強制執行或甚難執行
    之虞，如認釋明仍有不足，相對人願供擔保以代釋明，請准
    就抗告人所有財產於200萬元之範圍內為假扣押等語。業據
    相對人提出臺中市政府警察局道路交通事故當事人登記聯單
    、道路交通事故現場圖、現場照片、初步分析研判表、長安
    醫院診斷證明書、國軍臺中總醫院附設民眾診療服務處診斷
    證明書、中國醫藥大學附設醫院診斷證明書、相驗屍體證明
    書、臺中市生命禮儀管理處使用規費收據、喪葬費用明細表
    、醫療費用收據、統一發票等為釋明，抗告後另補提出臺灣
    臺中地方檢察署109年度偵字第34934號檢察官起訴書為釋明
    。經原法院司法事務官於109年12月25日以109年度司裁全字
    第1407號裁定（下稱原處分）命相對人以20萬元為抗告人供
    擔保後，得對抗告人之財產於200萬元之範圍內為假扣押；
    抗告人為全體債務人以200萬元為相對人供擔保或將上開金
    額提存後，得免為或撤銷假扣押。抗告人對原處分聲明異議
    ，經原裁定駁回異議，抗告人對原裁定聲明不服，提起本件
    抗告。
二、抗告意旨略以：抗告人於事故當下並未逃逸，全程陪同０００
    就診並探望，與相對人保持聯繫，無拒不接聽或掛斷電話等
    情，亦無搬遷、脫產、遭人追討債務或浪費財產等行為，且
    除強制汽車責任保險之理賠金200萬元外，更願再給付100萬
    元予相對人，有意與相對人調解。又抗告人朱建誠於臺灣銀
    行有定期存款2筆（170萬元、200萬元）、於台中第二信用
    合作社有定期存款2筆（100萬元、120萬元）、於臺灣銀行
    之活期存款有43萬781萬元；抗告人莊凱翔於中華郵政之活
    期存款有10萬4661元、有定期存款2筆（50萬元、40萬元）
    ，抗告人2人目前之總財產合計達733萬元，已高於相對人所
    請求保全之金額200萬元，並無日後不能強制執行或甚難執
    行之情形，且均無浪費移轉等情，甚已遠超過相對人起訴所
    請求之賠償金額450萬元（即起訴請求之650萬元扣除汽車強
    制責任保險理賠之200萬元）。原裁定所認定之事實與抗告
    人提出具相當資力證明之事實不符，相對人亦未陳明抗告人
    有何等浪費財產、增加負擔或將其財產為不利益之處分致達
    無資力狀態，或移住遠方、逃匿無蹤或藏匿財產，或將有無
    法、不足清償請求債權等情事，縱相對人陳明願供擔保，仍
    無從以擔保補正釋明之欠缺，原裁定顯然認事用法不當，爰
    請求廢棄原處分及原裁定，並駁回相對人於原法院之假扣押
    聲請等語。
三、按債權人就金錢請求或得易為金錢請求之請求，欲保全強制
    執行者，得聲請假扣押。而假扣押，非有日後不能強制執行
    或甚難執行之虞者，不得為之，民事訴訟法第522條第1項及
    第523條第1項分別定有明文。又假扣押制度乃為保全債權人
    將來之強制執行，並得命其供擔保以兼顧債務人權益之保障
    ，所設暫時而迅速之簡易執行程序，是民事訴訟法第523條
    第1項所稱「有日後不能強制執行或甚難執行之虞」之「假
    扣押之原因」者，本不以債務人浪費財產、增加負擔或將其
    財產為不利益之處分，致達於無資力之狀態，或債務人移住
    遠方、逃匿無蹤或隱匿財產等情形為限，祇須合於該條項「
    有日後不能強制執行或甚難執行之虞」之條件，即足當之（
    最高法院98年度台抗字第746號、102年度台抗字第759、798
    號裁定意旨參照）。其次，請求及假扣押之原因，應釋明之
    。前項釋明如有不足，而債權人陳明願供擔保或法院認為適
    當者，法院得定相當之擔保，命供擔保後為假扣押，同法第
    526條第1、2項亦定有明文。則債權人聲請假扣押，應就其
    請求及假扣押之原因即有日後不能強制執行或甚難執行之虞
    者加以釋明；而所謂釋明，指當事人提出能供即時調查使法
    院信其主張為真實之證據而言（民事訴訟法第284條規定參
    照），並使法院就某事實之存否，得到「大致為正當」之心
    證，即為已足，與「證明」係當事人提出之證據方法，足使
    法院產生堅強心證，可以確信其主張為真實者，尚有不同（
    最高法院96年度台抗字第585號、100年度台抗字第678號裁
    定意旨參照）。次按連帶債務之債權人，得對於債務人中之
    一人或數人或其全體，同時或先後請求全部或一部之給付，
    此在民法第273條第1項定有明文。故確定判決如就同一債務
    命數債務人連帶履行者，債權人得專對債務人中之一人，聲
    請為全部給付之執行。（最高法院23年抗字第572號民事判
    例意旨參照）
四、經查：
  ㈠相對人主張抗告人於109年8月12日於臺中市００區０００路與００路
    口，與被害人０００發生車禍，造成０００受有右側股骨頸閉鎖性
    骨折、右側膝部及踝部擦傷及右側手肘擦傷等傷害，經送醫
    救治，仍於109年9月7日因股骨骨折導致菌血症並敗血性休
    克、肺炎併急性呼吸衰竭死亡。相對人因此受有喪葬費、醫
    療費、醫療耗材及輔具費用、精神慰撫金共計656萬2989元
    之損害，前開損害係由抗告人共同引起，並提出臺中市政府
    警察局道路交通事故當事人登記聯單、道路交通事故現場圖
    、現場照片、初步分析研判表、長安醫院診斷證明書、國軍
    臺中總醫院附設民眾診療服務處診斷證明書、中國醫藥大學
    附設醫院診斷證明書、相驗屍體證明書、臺中市生命禮儀管
    理處使用規費收據、喪葬費用明細表、醫療費用收據、統一
    發票及臺灣臺中地方檢察署109年度偵字第34934號檢察官起
    訴書等為釋明以為據，已足以使法院認為其主張大致為正當
    ，堪認其就假扣押請求之原因已為相當之釋明。又相對人聲
    請本件假扣押，已於聲請狀具體載明其係依據民法第184條
    第1項前段、第185條第1項前段、第191條之2前段、第192條
    第1項及第194條之規定請求656萬2989元之財產損失等語，
    並如上敘明其原因事實（參照原審聲請假扣押卷之民事假扣
    押聲請狀第4頁），抗告意旨指摘相對人未就假扣押之請求
    提出釋明云云，顯非可採。
  ㈡至抗告人復以其名下財產高於相對人所請求保全之200萬元或
    本案請求650萬元，故並無所謂「日後不能強制執行或甚難
    執行」之情。本件抗告人主張朱建誠於台中第二信用合作社
    有定期存款2筆（100萬元、120萬元）、於臺灣銀行有定期
    存款2筆（170萬元、200萬元）及活期存款43萬781萬元，莊
    凱翔於中華郵政有定期存款2筆（50萬元、40萬元）及活期
    存款10萬4661元，抗告人之財產合計達733萬元，固有據抗
    告人提出臺灣銀行太平分行定期存款存摺、存本取息儲蓄存
    款存單2張、郵政定期儲金存單2張附於原審卷可參，堪信為
    真（見原審聲明異議卷第19頁至第33頁）。然查，相對人起
    訴時係以109年8月12日之交通事故致０００死亡，依共同侵權
    行為，請求抗告人連帶賠償650萬元，揭諸前開最高法院判
    例意旨，相對人即連帶債務之債權人，得對於債務人之一人
    或數人或全體，同時或先後請求全部或一部之給付，是
　　就連帶債務人財產是否足供清償，仍應以各連帶債務人個人
    財產狀況為依據，並非以連帶全體財產為依據。查，抗告人
    財產合計雖為733萬元，超過相對人所請求保全之200萬元或
    本案請求650萬元，然朱建誠、莊凱翔個人財產均不足650萬
    元，抗告人主張其等財產合計超過本案請求金額，無假扣押
    之必要云云，並不足採。從而，以抗告人上開財產總額，難
    認其現有財產遠高於相對人所主張之本案債權，自難謂相對
    人將來無難以獲償之虞。是相對人既提出上開資料為釋明，
    原法院綜合上情及社會一般通念，認為相對人之債權金額請
    求，日後有不能強制執行，或甚難執行之虞，並得到大致為
    正當之薄弱心證，堪信相對人就假扣押之原因已為相當之釋
    明。縱認上開釋明尚有不完足，相對人亦已陳明願供擔保補
    足，依上開說明，原法院自得認為酌定相當之擔保，命供擔
    保後為假扣押。是相對人已為相當之釋明，原裁定駁回抗告
    人之異議，於法並無不合。抗告意旨指摘原裁定不當，求予
    廢棄，為無理由，應予駁回。
五、據上論結，本件抗告為無理由，依民事訴訟法第495條之1第
    1項、第449條第1項、第95條、第78條，裁定如主文。
中　　華　　民　　國　 110　　年　　4 　　月　  29　　日
　　　　　　　　民事第六庭    審判長法　官  楊熾光
　　　　　　　　　　　　　　　　    法　官  郭玄義
　　　　　　　　　　　　　　　　    法　官  戴博誠
正本係照原本作成。
再為抗告應以適用法規顯有錯誤為理由。
如提起再抗告者應於裁定送達後10日內向本院提出再抗告狀（須
按照他造人數附具繕本）並繳納抗告裁判費新臺幣1000元，同時
委任律師或具有律師資格之關係人為代理人。
　　　　　　　　　　　　　　　　    書記官  江玉萍

中　　華　　民　　國　 110　　年　　4 　　月　　29　　日